臺灣新竹地方法院行政訴訟判決　
110年度交字第312號
原      告  蘇紋楓
被      告  交通部公路總局新竹區監理所

代  表  人  吳季娟
訴訟代理人  胡惠茹
上列當事人間交通裁決事件，原告不服被告民國110年12月10日
竹監裁字第50-ZAC000000號裁決，提起行政訴訟，本院判決如下
：
    主  文
原告之訴駁回。
訴訟費用新臺幣參佰元由原告負擔。
    事實及理由
一、程序事項：
    本件因屬不服被告所為道路交通管理處罰條例（下稱道交條
    例）第8條之裁決而提起撤銷訴訟，依行政訴訟法第237條之
    7規定，不經言詞辯論，逕行裁判，合先敘明。
二、事實概要：
    原告駕駛車牌號碼000-0000號自用小客車（下稱系爭車輛）
　　，於110年9月14日16時51分許，行駛於國道1號南向65.5公
    里處(高架)時，遭民眾提出影像檢舉，嗣經內政部警政署國
    道公路警察局第一公路警察大隊（下稱舉發機關）以「行駛
    高速公路未依規定變換車道」逕行舉發，原告提出申訴，經
    舉發機關函覆違規屬實，被告乃依道交條例第33條第1項第4
    款、第63條第1項及違反道路交通管理事件統一裁罰基準表
    等規定，於110年12月10日以竹監裁字第50-ZAC101379號裁
    決書（下稱原處分），裁處原告罰鍰新台幣（下同）3000元
    ，並記違規點數1點。原告不服，遂提起本件行政訴訟。
三、本件原告主張略以：
    本人陳述有打方向燈等語，並聲明：原處分撤銷；訴訟費用
    由被告負擔。
四、被告則答辯略以：
    案經國道一隊於110年11月29日以國道警一交字第110171030
    6號函覆略以…二、有關000-0000號車於110年9月14日16時51
    分，在國道1號高架南向65.5公里處未依規定變換車道(變換
    車道未依規定全程使用方向燈)違規案，係民眾現場目睹該
    車違規，以科學儀器取得證據資料向本大隊提出檢舉。本大
    隊依處罰條例第7條之1 :「對於違反本條例之行為者，民眾
    得敘明違規事實或檢具違規證據資料，向公路主管或警察機
    關檢舉，經查證屬實者，應即舉發」之規定，經查證屬實後
    依法舉發(第ZAC107868號違規單)。三、依據高速公路及快
    速公路交通管制規則第11條規定:「汽車在行駛途中，變換
    車道或超越前車時，應依標誌、標線、號誌指示，並不得有
    下列情形:一、驟然或任意變換車道。二、未依規定使用方
    向燈。三、未保持安全距離及間隔。四、駛離主線車道未依
    序排隊，插入正在連貫駛出主線之汽車中間。」，另依據道
    安全規則第109條第2項第2款規定:「汽車駕駛人，應依下冽
    規定使用方向燈:……二、左(右)轉彎時，應先顯示車輛前後
    之左(右)邊方向燈光;變換車道時，應先顯示欲變換車道方
    向之燈光，並應顯示至完成轉彎或變換車道之行為。」；經
    檢視影像，該車變換車道雖然有使用方向燈，但並無依規定
    從變換前顯示至完成變換車道之行為。故本案違規屬實，本
    大隊依事實舉發核無不當等語。此外，經被告檢視採證資料
    結果，本件違規事實明確，本件原告之訴為無理由，並聲明
    ：原告之訴駁回，訴訟費用由原告負擔。
五、本院之判斷：
（一）按道交條例第33條第1項第4款規定，汽車行駛於高速公路
      、快速公路或設站管制之道路，不遵使用限制、禁止、行
      車管制及管理事項之管制規則而有未依規定變換車道行為
      者，處汽車駕駛人3,000元以上6,000元以下罰鍰。同條例
      第63條第1 項第1 款復規定：「汽車駕駛人有下列各款所
      列條款之一者，除依原條款處罰鍰外，並予記點：一、有
      第33條第1 項、第2 項、…，各記違規點數一點。」；高
      速公路及快速公路交通管制規則（下稱管制規則）第11條
      第2 款復規定：「汽車在行駛途中，變換車道或超越前車
      時，應依標誌、標線、號誌指示，並不得有下列情形：…
      二、未依規定使用方向燈。…」；次按，高速公路及快速
      公路交通管制規則第1條規定：「本規則依道路交通管理
      處罰條例第33條之規定訂定之。」，違反道路交通管理事
      件統一裁罰基準及處理細則第1條規定：「本細則依道路
      交通管理處罰條例第92條第4項規定訂定之。」，第2條第
      1、2項規定：「處理違反道路交通管理事件之程序及統一
      裁罰基準依本細則之規定辦理。」，「前項統一裁罰基準
      ，如附件違反道路交通管理事件統一裁罰基準表…」，道
      路交通標誌標線號誌設置規則第1 條亦規定：「本規則依
      道路交通管理處罰條例第4 條第3 項規定訂定之。」，核
      以上規定，係基於母法之授權而訂定，且其內容並未抵觸
      母法，被告據以適用，於法並無不法，合先敘明。
（二）經查，上開事實概要欄所述之事實，除下述爭點外，為兩
      造所不爭執，並有舉發違反道路交通管理事件通知單、申
      訴書、檢舉違規案件明細、舉發機關110年11月29日國道
      警一交字第1101710306號函、原處分書等在卷可稽，應認
      屬實。則本件之爭點應為：原告是否有「行駛高速公路未
      依規定變換車道」之行為？茲論述如下。
（三）經本院當庭勘驗上開檢舉光碟，結果如下：「16：51：10
      -16：51：15原告車輛行駛內線車道，變換車道至外線車
      道，在車身已進入外側車道後才顯示方向燈。」，此有11
      1年3月31日調查證據筆錄附卷可參（見本院卷第99頁）。
      由上開檢舉光碟影像及勘驗內容可見，斯時日間、車前視
      距良好，系爭車輛於上揭時地由內線車道切入外線車道之
      整個變換車道的過程顯示其車身尚未完全進入外側車道，
      方向燈始開始顯示，而上開檢舉影像連續明確、清晰可辨
      ，畫面所顯示之行車狀況應可採信。又按，「行車遇有轉
      向、減速暫停、讓車、倒車、變換車道等情況時所用之燈
      光及駕駛人之手勢，應依下列規定：六、變換車道時，應
      先顯示欲變換車道方向之燈光或手勢。」、「汽車駕駛人
      ，應依下列規定使用方向燈：……二、左（右）轉彎時，應
      先顯示車輛前後之左（右）邊方向燈光；變換車道時，應
      先顯示欲變換車道方向之燈光，並應顯示至完成轉彎或變
      換車道之行為。」道路交通安全規則第91條第1項第6款、
      第109條第2項第2款分別定有明文。由上開規定可知，汽
      車行駛變換車道時，應先顯示欲變換車道方向之燈光，並
      應顯示至「完成」轉彎或變換車道之行為。依此，所謂變
      換車道之行為完成，係指汽車車身開始進入欲變換之車道
      起，至車身已完全進入欲變換之車道內而言；如駕駛人於
      變換車道時未開啟方向燈，或未於車身完整進入左、右側
      車道前持續顯示燈號作動或變換燈號，自應認與上揭規定
      未符。而系爭車輛於開始變換車道時未使用方向燈，其車
      身係於進入外側車道之際，始顯示方向燈，其行為無法達
      到充分警示其後方車輛其車輛行徑方向，以便讓後方行駛
      車輛得以採取相應安全之行駛措施，故原告行為屬於未全
      程使用方向燈之行為，違反高速公路及快速公路交通管制
      規則第11條第2款規定，該當道路交通管理處罰條例第33
      條第1項第4款「行駛高速公路未依規定變換車道」之違規
      。
（四）至原告雖主張其駕駛係歐洲原廠車只會閃三下方向燈云云
      ，查目前絕大多數車輛方向燈係採與方向盤連動設計，通
      常須待方向盤回正或駕駛自行將方向燈控制桿撥回後方向
      燈才會停止閃動。姑且不論原告之主張是否符合實際情況
      ，然原告為具有駕駛經驗之人，於平時操作車輛時，系爭
      車輛有如原告主張之情況時，原告亦應於變換車道時，先
      顯示欲變換車道方向之燈光，且如車輛尚未完成車道切換
      之動作而方向燈熄滅時，駕駛人應繼續依規定再操作打方
      向燈之動作至完成車道切換，以便達到充分警示後方車輛
      之目的，故本院尚難對原告為有利之認定；原告所執上開
      主張，自不足採。再者，有關道路交通標誌、標線、號誌
      ，係交通主管機關依道路交通狀況及用路人之需要而依法
      設置，駕駛人本有遵守標誌、標線、號誌指示之義務，且
      原告係領有駕駛執照之駕駛人，對於上開交通法規應詳知
      了解。自不得憑其個人主觀認定而任意決定不予遵守，無
      異破壞交通法規所欲建構之法秩序，影響道路交通安全及
      其他用路人權益。又原告為持有合法駕駛執照之人，對於
      道路交通安全規則理應知悉，是本件原告之違規行為，縱
      認非故意，亦有「應注意，能注意，而未注意」之過失責
      任。故本件被告認定原告有「行駛高速公路未依規定變換
      車道」之違規，並無違誤。被告以原處分所為之裁罰內容
      ，乃合於違反道路交通管理事件統一裁罰基準及處理細則
      所訂之違反道路交通管理事件統一裁罰基準表之裁罰基準
      ，並無原告所稱違反比例原則之情事，是被告所為本件處
      分之裁罰係屬合法。
六、本件判決基礎已臻明確，兩造其餘攻防方法及訴訟資料經本
    院斟酌後，核與判決結果不生影響，爰不一一詳予論述，併
    此敘明。
七、本件第一審裁判費為300元，應由原告負擔，並確定第一審
    訴訟費用額如主文第2項所示。
八、結論：原處分並無違誤，原告訴請撤銷為無理由，應予駁回
    。　　
中　　華　　民　　國　　111 　年　　6 　　月　　29　　日
                  行政訴訟庭　法　官　李毓華
以上正本係照原本作成。
如不服本判決，應於判決送達後20日內，向本院提出上訴狀並表
明上訴理由（原判決所違背之法令及其具體內容或依訴訟資料可
認為原判決有違背法令之具體事實），其未載明上訴理由者，應
於提出上訴後20日內向本院補提理由書（上訴狀及上訴理由書均
須按他造人數附繕本，如未按期補提上訴理由書，則逕予駁回上
訴），並應繳納上訴裁判費新臺幣750元。
中　　華　　民　　國　　111 　年　　7 　　月　　1 　　日
                              書記官  劉文倩